臺灣高等法院民事判決
109年度上字第101號
上  訴  人  鄒姚麗芬
訴訟代理人  高靖棠律師
複 代理 人  吳湘傑律師
            吳定宇律師
被 上訴 人  台中商業銀行股份有限公司

法定代理人  王貴鋒  
訴訟代理人  湯宗翰  
上列當事人間請求清償借款事件，上訴人對於中華民國108年12
月10日臺灣臺北地方法院108年度訴字第4431號第一審判決提起
上訴，本院於109年10月13日言詞辯論終結，判決如下：
    主      文
原判決不利上訴人部分廢棄。
上開廢棄部分，被上訴人在第一審之訴及假執行之聲請均駁回。
第一審（除確定部分外）及第二審訴訟費用由被上訴人負擔。
    事實及理由
一、被上訴人主張：原審被告鄒揚威於民國107年5月16日邀同上
    訴人為一般保證人，向伊借款新臺幣（下同）120萬元、260
    萬元（下合稱系爭借款），並簽訂借據暨約定書（下稱系爭
    借據及約定書），放款帳號各為000-00-0000000及000-00-0
    000000，約定120萬元借款期間自107年5月22日起至117年5
    月22日止；260萬元借款期間自107年5月22日起至127年5月2
    2日止。詎鄒揚威自108年7月22日起未依約繳納本息，依約
    已喪失期限利益，尚欠本金356萬7,171元及如附表所示利息
    、違約金未清償，迭經催討無效，上訴人為系爭借款之一般
    保證人，應於伊對鄒揚威財產強制執行無效果時，代負清償
    責任。爰依保證之法律關係，求為命如對鄒揚威強制執行無
    效果時，上訴人應給付被上訴人356萬7,171元本息之判決。
    並願供擔保請准宣告假執行。原審為被上訴人全部勝訴之判
    決，上訴人就其敗訴部分，聲明不服，提起上訴。被上訴人
    答辯聲明：上訴駁回（被上訴人請求鄒揚威給付部分，未據
    鄒揚威上訴而告確定，非本院審理範圍）。
二、上訴人則以：依被上訴人提出系爭借據及約定書之簽訂日期
    ，伊正住院治療中，未請假外出，系爭借據及約定書上簽名
    用印顯非伊所為，伊未擔任鄒揚威向被上訴人借款之一般保
    證人，被上訴人所為請求為無理由等語，資為抗辯。並上訴
    聲明：㈠原判決關於不利上訴人部分廢棄。㈡上開廢棄部分，
    被上訴人在第一審之訴及假執行之聲請均駁回。
三、被上訴人主張上訴人為系爭借款之一般保證人，為上訴人所
    否認，並以前詞置辯。經查：
　㈠被上訴人主張上訴人擔任鄒揚威向其貸款之一般保證人，固
    提出107年5月16日簽署之120萬元借款借據、約定書（一般
    約定條款），及260萬元借款之約定書（一般約定條款）為
    證（見原審卷第11至27頁），並經證人即被上訴人員工吳觀
    明證稱：伊去鄒揚威家中填寫申請書，鄒姚麗芬應該是鄒揚
    威母親，其有提供身分證正本、權狀正本，伊當時看到鄒姚
    麗芬本人比身分證上照片還瘦，伊有提出疑慮，其解釋說是
    因為開刀所以瘦下來，鄒姚麗芬後來有到銀行對保，與去鄒
    揚威家看到是同一人，伊有看到鄒姚麗芬本人在系爭借據及
    約定書上簽名等語（見本院卷一第364至368頁），證人即辦
    理對保之被上訴人員工陳怡君則證稱：本件應該是於107年5
    月16日在板橋分行對保的，但不記得是否為本人親自在系爭
    借據及約定書上簽名蓋章，也不太記得對保人的長相及說了
    什麼，也忘了有無核對證件等語（見本院卷一第310至312頁
    ），然經比對吳觀明至鄒揚威家中拍攝上訴人照片，與本院
    於109年6月22日準備程序期日當庭所見上訴人本人及其當日
    提出身分證上照片，無論外型、身材、臉部輪廓等特徵均明
    顯不同，此情亦為被上訴人所不爭執，有被上訴人提出填寫
    申請書與對保當日照片、被上訴人身分證影本及本院準備程
    序筆錄可稽（見本院卷一第325至331頁、第455頁、第531頁
    ）。再者，上訴人因罹患「已知生理狀況引起有憂鬱特徵之
    情緒障礙症、廣泛性特發性癲癇及癲癇症候群，非難治之癲
    癇、肺炎、肌躍症、巴金森氏症」等病症，自107年3月22日
    至同年5月21日間在衛生福利部桃園醫院（下稱桃園醫院）
    精神科急性病房住院等情，有桃園醫院病歷資料可稽（見本
    院卷一第57至300頁），且上訴人該段時間係辦理全日住院
    ，其設置為封閉式病房，住院期間需由家屬陪同辦理請假手
    續，始能離開病房，上訴人於107年5月16日當日仍參與職能
    治療活動，並無請假紀錄等情，有桃園醫院109年5月7日桃
    醫醫字第1091905706號函暨請假單、上課簽到紀錄影本可稽
    （見本院卷一第341至353頁），則上訴人住院治療期間，顯
    無可能於107年5月16日至被上訴人板橋分行辦理對保及簽名
    。上訴人抗辯其並非與鄒揚威偕同辦理對保之人等語，即非
    無據。
　㈡被上訴人提出系爭借據及約定書上一般保證人簽名蓋章處，
    固有「鄒姚麗芬」之簽名及蓋章（見原審卷第11、17、21、
    26頁），惟經本院將系爭借據及約定書與上訴人當庭書寫之
    筆跡、桃園市政府警察局中壢分局自強派出所108年12月11
    日受理刑事案件報案三聯單原本、103年7月1日臺灣土地銀
    行股份有限公司（下稱土地銀行）自然人客戶FATCA身份辨
    識聲明書及檢核表原本、桃園醫院身心內科病房職能活動簽
    名單原本筆跡送請筆跡鑑定，經法務部調查局文書暨指紋鑑
    識實驗室將系爭120萬元借據筆跡編為甲1、260萬元借據筆
    跡編為甲2，其餘文件筆跡編為乙類筆跡，以特徵比對鑑定
    結果研判甲1、甲2類筆跡均與乙類筆跡筆畫特徵不同，研判
    應非同一人所書寫，有法務部調查局00000000000號函附鑑
    定書可稽（見本院卷二第7至20頁），上訴人所辯系爭借據
    及約定書上「鄒姚麗芬」之簽名用印並非其所為，堪信為實
    。
　㈢被上訴人又主張系爭借款係用以代償上訴人於土地銀行之借
    款，上訴人並提供其所有坐落桃園市○○區○○段0000○號建物
    及所坐落同區段0000地號土地(下稱系爭不動產)設定抵押權
    予被上訴人，上訴人應知系爭借款存在及同意擔任保證人云
    云，並提出系爭不動產登記謄本、徵信綜合評估報告及匯款
    交易資料為證（見本院卷一第399至447頁、卷二第31頁），
    惟此僅足證明上訴人所有系爭不動產曾於103年7月2日設定
    最高限額360萬元抵押權向土地銀行辦理貸款，繼於107年5
    月17日以鄒揚威為債務人，設定最高限額456萬元抵押權予
    被上訴人，以及鄒揚威以系爭借款部分款項清償上開土地銀
    行借款等情，尚不足證明上訴人同意擔任系爭借款之一般保
    證人，被上訴人復未能提出其他證據證明上訴人有與其達成
    擔任系爭借款一般保證人之合意，其主張自非可採。
四、綜上所述，被上訴人依一般保證之法律關係，請求上訴人於
    被上訴人對鄒揚威之財產強制執行無效果時，給付被上訴人
    356萬7,171元及如附表所示之利息及違約金，為無理由，不
    應准許。原審為上訴人敗訴之判決，並為假執行之宣告，自
    有未洽。上訴意旨指摘原判決此部分不當，求予廢棄改判，
    為有理由，爰由本院廢棄改判如主文第二項所示。
五、本件事證已臻明確，兩造其餘攻擊防禦方法及所提證據，經
    本院審酌後，認均不足以影響判決之結果，爰不逐一詳予論
    駁，併此敘明。
六、據上論結，本件上訴為有理由，依民事訴訟法第450條、第7
    8條，判決如主文。
中　　華　　民　　國　　109 　年　　10　　月　　27　　日
                      民事第四庭    
                        審判長法  官  傅中樂
                              法  官  趙伯雄
                              法  官  管靜怡
正本係照原本作成。
如不服本判決，應於收受送達後20日內向本院提出上訴書狀，其
未表明上訴理由者，應於提出上訴後20日內向本院補提理由書狀
（均須按他造當事人之人數附繕本）上訴時應提出委任律師或具
有律師資格之人之委任狀；委任有律師資格者，另應附具律師資
格證書及釋明委任人與受任人有民事訴訟法第466條之1第1項但
書或第2項（詳附註）所定關係之釋明文書影本。如委任律師提
起上訴者，應一併繳納上訴審裁判費。
中　　華　　民　　國　　109 　年　　10　　月　　27　　日

　　　　　　　　　　　　　    書記官  蕭進忠
附註：
民事訴訟法第466條之1（第1項、第2項）：
對於第二審判決上訴，上訴人應委任律師為訴訟代理人。但上訴
人或其法定代理人具有律師資格者，不在此限。
上訴人之配偶、三親等內之血親、二親等內之姻親，或上訴人為
法人、中央或地方機關時，其所屬專任人員具有律師資格並經法
院認為適當者，亦得為第三審訴訟代理人。　　　　　　　

附表：　　　　　　　　　　　　　　
編號 債權本金（新臺幣） 利息計算期間 利率（年息%） 違約金計算期間及利率 1 1,083,409元 自108年7月22日起至清償日止  4.00 自108年8月23日起至清償日止，逾期在6個月以內者，按左開利率10% ；逾期超過6個月部分，按左開利率20%計算，每次違約狀態最高連續收取9期。 2 2,483,762元 自108年7月22日起至清償日止  2.70 自108年8月23日起至清償日止，逾期在6個月以內者，按左開利率10%；逾期超過6個月者，超過部分，按左開利率20%計算。